【裁判字號】    92,訴,1246
【裁判日期】    920926
【裁判案由】    違反稅捐稽徵法等
【裁判全文】
臺灣臺中地方法院刑事判決                        九十二年度訴字第一二四六號
    公  訴  人  臺灣臺中地方法院檢察署檢察官
    被      告  丁○○
    選任辯護人  黃興木律師
右列被告因違反稅捐稽徵法等案件，經檢察官提起公訴（九十二年度偵緝字第四六二
號），本院判決如左：
    主  文
丁○○納稅義務人以詐術逃漏稅捐，處有期徒刑肆月，如易科罰金，以佰元折算壹
日。
    事  實
一、丁○○曾因違反麻醉藥品管理條例，經臺灣臺南地方法院於民國（下同）八十六
    年三月二十日判處有期徒刑三月確定，於八十六年十一月七日易科罰金執行完畢
    （在本件犯罪之後，不構成累犯）。前係臺中市北屯區○○○街五十八號一樓「
    泓慶洋有限公司」之負責人，係依法應納稅之義務人。丁○○明知戊○○、甲○○、乙○○三人僅係該公司之名義上股東，實際係由丁○○獨資，於八十七年間
    分配公司盈餘時，丁○○僅給付戊○○少許紅利，至於甲○○、乙○○則完全未
    分得盈餘，均由丁○○自行取得，然而丁○○竟意圖逃漏稅捐，虛列戊○○分得
    營業所得一百二十一萬零三百九十四元、甲○○及乙○○各一百二十一萬零三百
    九十三元，並製成各類所得扣繳暨免扣繳憑單，以此詐術向財政部臺灣省中區國
    稅局提出申報，以分散自己應分配之營業所得，逃漏個人綜合所得稅。嗣甲○○
    、乙○○夫妻及戊○○各收到補繳所得稅三十七萬七千三百二十八元及十二萬五
    千一百七十一元之通知書，始知上情。
二、案經戊○○、甲○○及乙○○訴由臺灣臺中地方法院檢察署檢察官偵查起訴。
    理  由
一、訊據被告丁○○固坦承為戊○○、甲○○及乙○○辦理公司入股之情不諱，惟矢
    口否認有何偽造文書及逃漏稅捐犯行，辯稱：我不懂如何去逃漏稅云云。惟查：
（一）戊○○及甲○○、乙○○夫妻之八十七年度所得中各有一項泓慶洋有限公司營
      業所得，分別為一百二十一萬零三百九十四元、一百二十一萬零三百九十三元
      、一百二十一萬零三百九十三元之事實，有財政部臺灣省中區國稅局綜合所得
      稅核定通知書八十七年度申報核定二紙、財政部臺灣省中區國稅局八十七年度
      綜合所得稅核定稅額繳款書二紙等在卷可稽。
（二）告訴人戊○○、甲○○、乙○○並未出資亦未分得盈餘一節，業經告訴人戊○○、甲○○及乙○○於偵查及審理中指述甚詳，被告亦坦承該三名告訴人均未
      實際出資，錢都是伊自己出的等語（九十二年五月九日審判筆錄），證人丙○○即該公司會計亦證稱：之前有分給戊○○（紅利），另二人沒有等語（九十
      二年六月二十日審判筆錄），依理被告應按實際之分配結果，製作各類所得扣
      繳暨免扣繳憑單，被告既自行取得大多數盈餘，即應按實申報綜合所得稅，然
      而被告將所得虛列於他人名下，自己少繳所得稅，顯係逃漏個人綜合所得稅無
      疑，被告所辯顯非可採。事證明確，被告犯行洵堪認定。
二、核被告丁○○所為，係犯稅捐稽徵法第四十一條納稅義務人以詐術逃漏稅捐罪。
    爰審酌被告犯罪之動機、目的、手段，犯罪所生之危害、犯罪後已與告訴人戊○○達成和解，賠償戊○○十六萬元，惟並未代甲○○、乙○○繳納等一切情狀，
    量處如主文所示之刑。次按於被告行為後，刑法第四十一條於九十年一月十日修
    正公布，同年月十二日生效，修正後刑法第四十一條第一項前段規定「犯最重本
    刑為五年以下有期徒刑以下之刑之罪，而受六個月以下有期徒刑或拘役之宣告，
    因身體、教育、職業或家庭之關係或其他正當事由，執行顯有困難者，得以一元
    以上三元以下折算一日，易科罰金。」與修正前刑法第四十一條規定「犯最重本
    刑為三年以下有期徒刑以下之刑之罪，而受六月以下有期徒刑或拘役之宣告，因
    身體、教育、職業或家庭之關係，執行顯有困難者，得以一元以上三元以下折算
    一日，易科罰金。」不同。比較新舊法結果，以新法較有利於行為人，故依刑法
    第二條第一項前段規定，本件自應適用裁判時之法律即修正後刑法第四十一條第
    一項之規定，諭知易科罰金之折算標準。至被告短繳之所得稅部分，自應另由稅
    捐機關核定補繳，併此敘明。
三、公訴意旨另略以：被告丁○○基於偽造文書之概括犯意，於八十四年八月間，在
    不詳處所，連續偽刻戊○○、甲○○及乙○○三人之印章，再於同年月十六日，
    將上開偽刻之印章，連續蓋印於泓慶洋有限公司股東同意書上，製造出上開公司
    將出資額一百二十萬元各轉讓予戊○○、甲○○及乙○○三人，使之成為上開公
    司之新股東，因認被告丁○○另涉犯刑法第二百十七條第一項偽造印章罪、第二
    百十六條之行使第二百十五條業務文書罪。訊據被告丁○○矢口否認有何偽造文
    書犯行，辯稱：伊有經過告訴人三人同意等語。經查：
（一）告訴人戊○○、甲○○及乙○○三人雖於偵查中一致堅決指稱未同意加入公司
      為股東等語，惟戊○○於審理中復稱：有提供兩棟房子讓公司辦票貼，是去忠
      明路與五權西路的華南銀行辦的，我純粹是幫忙，因為我與被告是好朋友，我
      現在是因稅金的問題才告他等語，證人丙○○即該公司會計亦證稱：之前有分
      給戊○○紅利等語（九十二年六月二十日審判筆錄），核諸常情，告訴人戊○○若未同意擔任股東，尚無必要提供房子為泓慶洋有限公司辦理票貼，故被告
      辯稱曾徵得戊○○同意一節，尚堪採信。
（二）而告訴人甲○○於審理中亦改稱：「被告可能有叫我幫忙，我記不清楚，本於
      親戚的立場，我應該會同意幫忙。」等語，故被告有可能已徵得告訴人甲○○
      口頭同意，因告訴人乙○○乃甲○○之妻，被告誤以為乙○○亦有同意，繼而
      即委託他人代辦刻印、申請登記等事項，未再交付告訴人三人過目，其所為雖
      有失當，惟尚難認定其具有偽造文書之故意。惟公訴人係與前揭有罪部分以牽
      連犯之裁判上一罪關係起訴，爰不另為無罪之諭知。
據上論斷，應依刑事訴訟法第二百九十九條第一項前段，稅捐稽徵法第四十一條、刑
法第十一條前段、第二條第一項前段、第四十一條第一項前段，罰金罰鍰提高標準條
例第二條，判決如主文。
中      華      民      國    九十二    年      九      月    二十六    日
                                        法  官  林念祖
右正本證明與原本無異。
如不服本判決，應於送達後十日內向本院提出上訴狀（須附繕本），上訴於臺灣高等
法院臺中分院。
                                        書記官
中      華      民      國    九十二    年      九      月    二十六    日
附錄論罪科刑法條
稅捐稽徵法第四十一條 (逃漏稅捐之處罰)
納稅義務人以詐術或其他不正當方法逃漏稅捐者，處五年以下有期徒刑、拘役或科或
併科新臺幣六萬元以下罰金。


司法院資訊處製作；財團法人民間司法改革基金會備份。
